【裁判字號】    98,交聲,418
【裁判日期】    980625
【裁判案由】    違反道路交通管理處罰條例聲明異議
【裁判全文】
臺灣臺北地方法院交通事件裁定        98年度交聲字第418 號
原處分機關  臺北市交通事件裁決所
異  議  人  甲○○
即受處分人
                      1 號2樓
上列異議人即受處分人因違反道路交通管理處罰條例事件，對於
臺北市交通事件裁決所中華民國98年1 月19日所為之北市裁罰字
第裁22─IA0000000 號所為處分不服，並聲明異議，本院裁定如
下：
    主    文
原處分撤銷。
甲○○不罰。
    理    由
一、聲明異議意旨略以：異議人即受處分人甲○○沒有車子，並
    於民國97年9 月21日去應徵工作，地點是在台北市○○路○○街50號，應徵紫雲／祥雲／瑞雲山莊清潔工，當時伊頭腦
    不好，精神不好，是身心障礙，左右耳聽力有問題，有去應
    徵遇到壹個男的及5、6個人，問伊要做什麼工作，就叫伊拿
    身分證、健保卡給他們，他給伊新臺幣500 元叫伊坐車留著
    ，並咐囑伊於97年9月23日至上開山莊工作，迨至97年9月23
    日早上，伊親自抵達上開山莊上班，發覺該人已不知去向，
    始被騙，並於97年9 月26日登報遺失伊上開身分證、健保卡
    作廢，嗣於97年10月初至金融徵信中心辨理伊個人信用資料
    檔案註記【財團法人金融聯合徵信中心簡便行文表97年10月
    2日金徵（業）字第0970018438號】，迭於98年1月21日向警
    臺北市政府警察局萬華分局西園路派出所報案伊證件被冒用
    偽造刑案，伊不會開車，亦沒有同意別人使用伊的身分證及
    印章及其他證件，去買這台車牌號碼OE－6123號自用小客貨
    車，伊是台北縣低收入戶，每個月補助7 千元，小孩每個月
    補助1, 400元；況且伊沒有駕駛上開OE－6123號自用小客貨
    車於97年11月20日17時06分，在彰化縣秀水彰水路與安鶴路
    口，違規之不遵守道路交通標誌之事由情節；再者，醫生說
    伊是腦神經病變引發，伊的左手沒有辦法握，左手會顫抖，
    後來有去天母振興醫院處理，而本件是因為證件被冒用才會
    這樣，伊不會開車，怎麼會買這種車，爰對原處分不服，依
    法聲明異議，並提出信義區紫雲、祥雲、瑞雲山莊住宅社區
    委員會影本、台北市低收入戶卡影本、身心障礙手冊影本、
    報案單、違規單、裁決書、違規照片2 張為證，爰請求依法
    撤銷原處分等語。
二、原處分機關以：異議人即受處分人甲○○所有之車牌號碼OE
    －6123號自用小客貨，於97年11月20日17時06分，途經彰化
    縣秀水彰水路與安鶴路口，因不遵守道路交通標誌之違規，
    經警以自動照相設備拍照逕行舉發，嗣經原處分機關即臺北
    市交通事件裁決所依據道路交通管理處罰條例第60條第2 項
    第3款規定，於98年1 月19日裁處異議人罰鍰900元之事實，
    有上開裁決書、交通事件裁決所函、移送書、聲明異議狀、
    違規單、送達證書、彰化縣警察局函、逕行舉發違規照片2
    張等在卷可憑，合先敘明。
三、按法院受理交通事件，準用刑事訴訟法之規定，道路交通管
    理處罰條例第89條前段定有明文。又犯罪事實應依證據認定
    之，無證據不得認定犯罪事實，並為刑事訴訟法第154 條第
    2 項所明定；而認定犯罪事實所憑之證據，雖不以直接證據
    為限，間接證據亦包括在內；然無論直接或間接證據，其為
    訴訟上之證明，須於通常一般之人均不致於有所懷疑，而得
    確信其為真實之程度者，始得據之為有罪之認定，倘其證明
    尚未達到此一程度，而有合理性懷疑之存在時，即應由法院
    諭知被告無罪之判決，復有最高法院76年台上字第4986號判
    例意旨可資參照。從而，法院於審理行為人違反道路交通管
    理處罰條例案件時，如調查證據之結果不足使法院確信行為
    人有為原處分所指之事實，而仍有合理懷疑時，即應撤銷原
    處分而諭知不罰，合先敘明。
四、訊據異議人固坦承上揭時地被騙之事實，惟堅詞否認其於上
    揭時、地有違規行為，並辯稱：伊是身心障礙，左右耳聽力
    有問題，是台北縣低收入戶，每個月補助我7 千元，小孩每
    個月補助1, 400元；伊不會開車，怎麼會買這種車，因伊於
    民國97年9 月21日去應徵工作，地點是在台北市○○路○○
    街50號，應徵紫雲／祥雲／瑞雲山莊清潔工，當時伊頭腦不
    好，精神不好，是身心障礙，左右耳聽力有問題，有去應徵
    遇到壹個男的及5、6個人，問伊要做什麼工作，就叫伊拿身
    分證、健保卡給他們，他給伊新臺幣500 元叫伊坐車留著，
    並咐囑伊於97年9月23日至上開山莊工作，迨至97年9月23日
    早上，伊親自抵達上開山莊上班，發覺該人已不知去向，始
    被騙，嗣有報案等語。
五、經查：
(一)異議人於上揭時地被騙及未買上開OE－6123號自用小客貨車、
  是身心障礙、台北縣低收入戶之事實，業據異議人於本院98年
  2月13日、3月6日、6月23日訊問時供訴綦詳，核與出貨該車之
  中古車商即證人丁○○於本院98年3月6日訊問時供結證稱：我
  有一部OE－6123號的８人座自用小客貨車，係賣給一位李先生
  ，他是97年10月10日晚上10點半，到我家彰化縣彰化市○○路
  ○段630號說要跟我買，要用3萬多元跟我買車，他說他現在沒
  有帶現金，他就騎機車到彰化市臺灣銀行領錢沒有領到。他回
  來跟我說要買車，拿身分證、健保卡、印章拿給我，說他明天
  要匯錢給我，才去辦過戶，當天早上沒有匯錢，到97年10月11
  日中午下午兩點半時，匯款到我的戶頭（庭呈匯款資料），他
  說他要匯款1萬元，後來一刷查匯款只有8千元，這是在97年年
  10月13日由己○○的戶頭電匯到我帳號：彰化第一信用合作社
  ，我存簿上對方的帳號姓名是己○○，他是用電匯的方式，這
  張資料可以給法院；我先委託戊○○辦理過戶登記給甲○○，
  辦好後，我在97年10月13日當天下午3 點我去台中交車給一位
  自稱李先生男子年約40幾歲，他還給我現金3 萬元，含稅金保
  險，他就現金給我。我就把車子OE－6123號福斯八人座廂型車
  交給他，我就把車之鑰匙證件（身分證、健保卡、鑰匙等資料
  ）等交給這位先生，但是那一位買車先生不是在庭這位受處分
  人甲○○，我從來沒有看過這位庭上的受處分人甲○○，也不
  認識甲○○等語綦詳，互核與證人戊○○於本院98年3月6日訊
  問時供結證稱：我從來沒有看過這位庭上的受處分人甲○○，
  我也不認識他；我有代辦過一件OE－6123號的汽車的過戶登記
  ，新車主是甲○○，原車主是丁○○，我認識丁○○，丁○○
  是裕發汽車修理廠的老闆，地址就是丁○○的住處彰化縣彰化
  市○○路○段630 號，是丁○○委託我代辦的，當時丁○○交
  給我丁○○的身分證及新車主甲○○的身分證，第二證件我忘
  記是駕照或是健保卡，一定要雙證件才能辦過戶，而甲○○的
  印章都是舊車主丁○○交給我的，丁○○是裕發汽車修理廠的
  老闆，汽車修理廠也就是他住的地方彰化縣彰化市○○路○段
  630 號，我是辦理過戶，辦理明台產物保險，辦理汽車產物保
  險，我辦好後，就有領新車主的行照甲○○，新車主行車執照
  、新車主證件、身分證、印章、另一證件等資料我就交給丁○○。因為我不認識新車主，是丁○○委託我辦的，我是在97年
  10月13日辦過戶的，我在彰化監理站辦過戶的，也在當天辦完
  成過戶，我當天就交給丁○○等語綦詳，並有本件移送書、聲
  明異議狀、台北市交通事件裁決所函、舉發違反道路管理事件
  通知單、違規照片兩張、台北市監理處函、交通部公路總局台
  中區監理所彰化監理站函，及受處分人台北市低收入戶卡影本
  、身心障礙手冊影本、報案三聯單、裁決書、送達證書、彰化
  縣警察局函、聯合徵信中心簡便行文表、申訴書、異議人沒有
  駕駛執照查詢單、信義區紫雲、祥雲、瑞雲山莊住宅社區委員
  會影本、報案單、過戶登記文件、發票、收據、身心障礙手冊
  、台北市低收入戶卡、證人丁○○提出的己○○電匯八千元往
  來明細資料、新茂汽車修配廠收費單據、唯爾汽車電機行名片
  及其免用統一發票收據等在卷可佐。是異議人並未向車主即證
  人丁○○購買上開OE－6123號福斯八人座廂型車，而係另有人
  冒用異議人之名義，且使用異議人身分證等證件購車，應堪認
  定。
(二)復查，異議人左手沒有辦法握，左手會顫抖之事實，亦經本院
  於98年2 月13日當庭勘驗結果：「受處分人左手掌，僅能五指
  微開，無法伸直，五指也無法緊握，左手指會顫抖，沒有力氣
  。」，並有本院98年2 月13日訊問筆錄在卷可稽。再者，異議
  人沒有汽車駕駛執照之事實，亦有異議人沒有駕駛執照查詢單
  在卷可稽。又異議人係身心障礙、台北市低收入戶之事實，有
  台北市低收入戶卡影本、身心障礙手冊影本在卷可佐。是異議
  人此部分所辯與事實相符，應堪採信。
(三)再查，證人丁○○上開證述之「己○○」及其使用0000000000
  號、0000000000號行動電話之自97年10月13日起至98年2月28
  日止之通聯往來紀錄之有關證人丙○○、乙○○、吳祁蓁於本
  院98年4月24日、證人丙○○於本院98年5月25日到庭結證均稱
  ：渠等我從來沒有看過這位庭上的受處分人甲○○，也不認識
  甲○○，而己○○是另外一位之身高約172 公分許之人等語綦
  詳，並有台北市監理處函、彰化縣警察局函、通聯往來紀錄、
  0000000000號、0000000000號行動電話查詢等資料在本院卷第
  84至188頁可徵。又證人己○○於本院98年6月23日到庭結證稱
  ：我身高約158 公分，我沒有於98年3月2日電匯：971013（己○○）8 千元給中古車行老闆丁○○，我不曉得為何姓名會被
  冒用，我出生在台南縣楠西鄉○○路，一直到當兵都沒有搬過
  ，當兵之後，還是在台南，後來就搬來台北，我小學讀台南縣
  楠西鄉楠西國小，國中當完兵之後，上來臺北，念大安國中補
  校，然後就沒有唸書，那時候我的職業是司機，去年97年我有
  應徵一個工作，那是社會局給我們公文，叫我去應徵，去應徵
  時有收健保卡、身分證，給我五百元，叫我回家等通知，我回
  去的時候，我就跟我們輔導老師講，說怎麼把我的身分證拿去
  ，我有到木柵派出所備案，備案單我丟掉了，有做筆錄，最後
  我重新申請身分證、健保卡，我想說這個工作是社會局發文下
  來的，所以我就很放心，他叫我把身分證、健保卡給他，我就
  不疑有他，場地也是臺北市政府場地，我才把我的資料給他們
  ；我不認識在庭受處分人甲○○，我沒有申請0000000000行動
  電話，我沒有申請過戶籍是在台中市西屯區等語綦詳，核與異
  議人於本院98年6 月23日到庭結證稱：我不認識在庭證人己○○，也沒有看過等語相符，並有本院卷第264 頁己○○（更名
  前：賴元山）口卡、證人己○○書寫自己姓名十五遍1 紙在卷
  可稽。是異議人所辯與事實相符，應堪採信。因此，異議人理
  應無使用上開OE－6123號福斯八人座廂型車行駛在彰化縣秀水
  彰水路與安鶴路口之道路上之行為，至堪認定。
(四)此外，復查無其他積極證據足資證明異議人確有駕駛上開福斯
  八人座廂型車行經上開時地有燈光號誌管制之交岔路口上揭違
  規行為，揆諸上揭規定及判例意旨，本院認本件異議人違規之
  事實並不能證明，原處分機關之裁罰容有違誤，本件異議為有
  理由，原處分應予撤銷，另諭知異議人不罰。
六、據上論結，應依道路交通案件處理辦法第20條規定，裁定如
    主文。
中    華    民    國    98    年  6       月    25    日
                  交通法庭    法  官  施添寶
以上正本證明與原本無異。
如不服本裁定應於送達後5日內，向本院提出抗告書狀。
                              書記官  陳弘文
中    華    民    國    98    年  6       月    25    日


司法院資訊處製作；財團法人民間司法改革基金會備份。
